【裁判字號】    95,家抗,33
【裁判日期】    951122
【裁判案由】    認可收養
【裁判全文】
臺灣屏東地方法院民事裁定              95年度家抗字第33號
抗  告  人  乙○○
代  理  人  甲○○
上列抗告人因聲請認可收養事件，對於民國95年9 月28日本院95
年度養聲字第85號所為之駁回抗告人聲請之裁定提起抗告，本院
裁定如下：
    主  文
抗告駁回。
抗告程序費用新台幣壹仟元由抗告人負擔。
    理  由
一、本件抗告意旨略以：抗告人主張抗告人早於民國94年6 月18
    日，與被收養人林銘誠之生母甲○○結婚，抗告人為被收養
    人之繼父，為使被收養人林銘誠能在身心狀況良好之情況下
    長大，盼能收養被收養人並給予良好之家庭教育，避免被收
    養人因幼時未受良好之家庭教育而有素行不良之憾事產生，
    原裁定駁回抗告人收養之聲請顯有未洽，爰請求廢棄原裁定
    准抗告人收養之聲請云云。
二、按收養子女，收養者之年齡應長於被收養者二十歲以上，違
    反者，收養無效；又收養有無效或得撤銷之原因者，法院應
    不予認可。民法第1073條、第1079條之1 、第1079條第5 項
    第1 款分別定有明文。
三、查本件收養人乙○○係於69年9 月30日出生，被收養人林銘
    誠係88年8 月16日出生，此有戶籍謄本附卷可稽，則渠等年
    齡相距尚未達20歲以上，揆諸上開條文之規定，乙○○與林
    銘誠間之收養即為無效，依同法第1079條第5 項第1 款之規
    定，應不予認可。雖司法院大法官釋字第502 號解釋謂：「
    民法第一千零七十三條關於收養者之年齡應長於被收養者二
    十歲以上，及第一千零七十九條之一關於違反第一千零七十
    三條者無效之規定，符合我國倫常觀念，為維持社會秩序、
    增進公共利益所必要，與憲法保障人民自由權利之意旨並無
    牴觸。收養者與被收養者之年齡合理差距，固屬立法裁量事
    項，惟基於家庭和諧並兼顧養子女權利之考量，上開規定於
    夫妻共同收養或夫妻之一方收養他方子女時，宜有彈性之設
    ，以符合社會生活之實際需要，有關機關應予檢討修正」；
    惟在有關機關就前開民法條文檢討修正前，仍應適用現行法
    律之規定。綜上所述，原裁定依上開法律不予認可本件收養
    ，於法洵無違誤。抗告意旨指摘原裁定不當，求予廢棄原裁
    定，即非正當，應予駁回抗告。
四、據上論結，本件抗告為無理由，依非訟事件法第21條第2項
    、民事訴訟法第495 條之1 、第449 條第1 項、第78條，裁
    定如主文。
中    華    民    國    95    年    11    月    22    日
                  家事庭庭長法  官  廖文忠
                            法  官  楊中琪
                            法  官  李芳南
以上正本證明與原本無異。
如不服本裁定，應以裁定適用法規顯有錯誤為抗告理由時，始得
於收受送達後10日內向本院提起抗告狀，（須按他造當事人人數
提出繕本），並須經本院以原裁定所涉及之法律見解具有原則上
之重要性為限而為許可者，方得抗告臺灣高等法院高雄分院。（
非訟事件法第45條）
                             書記官  黃嘉慶
中    華    民    國    95    年    11    月    22    日


司法院資訊處製作；財團法人民間司法改革基金會備份。
